【裁判字號】    95,易,103
【裁判日期】    950516
【裁判案由】    傷害等
【裁判全文】
臺灣高雄地方法院刑事判決               95年度易字第103號
公  訴  人  臺灣高雄地方法院檢察署檢察官
被      告  戊○○○
                    51歲民.
選任辯護人  楊焜義律師
上列被告因傷害等案件，經檢察官提起公訴（94年度偵字第2534
8號），本院判決如下︰
    主      文
戊○○○傷害人之身體，處拘役參拾伍日，如易科罰金，以佰
元折算壹日。又損壞他人之機車後車燈，足以生損害於他人，處
罰金玖佰元，如易服勞役，以參佰元折算壹日。
    事      實
一、戊○○○於民國94年3 月14日上午7 時許，在高雄市○○○
    街156 號1 樓大門口，基於毀損之犯意，先以腳踹同棟大樓
    4 樓（即高雄市○○○街156 之11號）之鄰居甲○○停放於
    1 樓門內之車號XRG －900 號機車後車燈，致後車燈毀損，
    嗣與甫下樓之甲○○發生爭吵，另基於傷害之犯意，趁甲○○察看機車受損部位之際，徒手掌摑甲○○之臉頰，並推打
    甲○○致其跌倒後，再以腳踢甲○○，甲○○因此受有下背
    部痛、右耳0. 1×1.0 公分之擦痕、左手肘關節外側0.5 ×
    1.0 公分紅腫之傷害。
二、案經甲○○訴由高雄市政府警察局新興分局移送臺灣高雄地
    方法院檢察署檢察官偵查起訴。
    理      由
壹  證據能力部分
一、本院卷附高雄市立聯合醫院於94年3 月14日所出具之甲○○
    診斷證明書1 紙、估價單2 紙（見警卷第5 頁、本院卷第10
    3 頁），乃被告以外之人於審判外所為書面陳述，當事人及
    辯護人於法院調查證據時，均知有刑事訴訟法第159 條第1
    項不得為證據之情形，而未於言詞辯論終結前聲明異議，依
    刑事訴訟法第159 條之5 第2 項規定，視為其於審判程序同
    意作為證據，本院復審酌該診斷證明書係醫護人員對被害人
    甲○○施行醫療行為後，本於其醫療專業所為之書面陳述，
    其可信性具相當擔保；該估價單所載機車毀損修復之部位，
    與機車毀損相片相符（見警卷第6 頁），應具可信性，認為
    上開書證均適當作為證據。
二、本院卷附被告前往高雄市立凱旋醫院精神科就診之病歷，乃
    醫護人員對被告施行醫療照護行為時所製作之文書，乃從事
    業務之人於通常業務過程中所須製作之紀錄文書，且無顯不
    可信之情況存在，依刑事訴訟法第159 條之4 第2 款規定，
    得為證據。
貳  實體部分
一、訊據被告戊○○○矢口否認有何於前揭時、地傷害甲○○，
    並毀損甲○○之車號XRG －900 號機車後車燈之犯行，並辯
    稱：94年3 月14日係伊配偶丁○○之生日，伊與丁○○於當
    日上午7 時前即已外出，自無可能於同日上午7 時許毆打甲○○並毀損甲○○之機車後車燈云云。經查：
  (一)被告於94年3 月14日上午7 時許，先以腳踹被害人甲○○之
    車號XRG －900 號機車後車燈，毀損該機車後車燈，復出手
    掌鹹甲○○耳光，並於推倒甲○○後，又以腳踢被害人甲○○，致甲○○受有下背部痛、右耳0.1 ×1.0 公分擦痕、左
    手肘關節外側0.5 ×1.0 公分紅腫傷害之事實，業據證人丙○○到庭證述明確，其證稱：94年3 月14日上午7 時許，伊
    與傳道（即被害人甲○○）相約在甲○○住處1 樓門口見面
    ，要去探訪，…伊在1 樓門外，…而被告與被害人在1 樓門
    內擺放機車處，…伊距被告與被害人約10步遠，…伊不清楚
    被告與被害人爭執中在說什麼，伊未看到被告之先生在場，
    …現場有伊、王佩如（即被害人甲○○之女兒）、被害人甲○○、被告及1 樓住戶周小姐（即乙○○），…伊看到被告
    打甲○○的臉頰，甲○○因被推而跌倒，還被踢，…伊將甲○○扶起，且帶被告去大同醫院就醫，由乙○○打電話報警
    等語（見本院卷第133 頁、第13 6頁、第134 頁、第135 頁
    、第133 頁），證人甲○○亦證稱：案發時間約在7 時50幾
    分到8 時10分左右…，當時伊要去探訪教友，伊叫伊女兒（
    即王佩如）先到1 樓等伊，伊下樓時，被告也跟著下樓，嘴
    中喃喃自語，伊看見被告踢伊之機車，伊即質問被告為何要
    毀壞伊之機車，被告很不高興，乘伊察看機車受損情形之際
    ，突然打伊一巴掌，還動手推伊、用腳踹伊，當時被告之夫
    （即丁○○）並不在場，…當日被告踢伊機車…車後的車燈
    ，…被告還罵伊說伊與被告之老公通姦、偷被告的東西、不
    要臉，…還罵伊賤女人等語（見本院卷第138 頁、第137 頁
    、第138 頁），核證人丙○○、甲○○就案發經過所為證詞
    大致相符，並有卷附高雄市立聯合醫院診斷證明書1 紙、機
    車車損相片6 幀、估價單2 紙可稽（見警卷第5 頁、第6至8
    頁、第103 至104 頁），應屬可採。
  (二)證人即被告之配偶丁○○固證稱：…3 月14日係伊生日，…
    平日伊晚上8 點以前就睡覺，早上4 點半到5 點起床，案發
    當日早上伊與太太（即被告）起床後到壽山忠烈祠去玩，到
    中午12點多才下山，再到左營春秋閣去玩，…伊與太太在早
    上5 點多就去壽山了云云（見本院卷第140 頁）。惟核與被
    告辯稱：伊於94年3 月14日與配偶丁○○前往壽山之時間約
    在上午6 時25分許到7 時之間等語不符（見本院卷第142 頁
    ），故被告所述於案發當日離家之時點與證人丁○○之證詞
    既不相合，即難認定被告於94年3 月14日當日上午確曾與其
    配偶丁○○一起出門。再佐以被告於本院準備程序進行中供
    述：94年3 月14日上午6 時許，伊發現伊所有之車號XUE －
    547 號機車被破壞，伊與甲○○都有互踹對方的機車，甲○○的機車只是車燈毀損，伊之機車毀損情況較嚴重等語（見
    本院卷第94頁），核與其於警詢中供承：伊於94年3 月14日
    曾與甲○○發生爭吵，甲○○用腳踢伊機車，伊才還擊踢甲○○之機車等情相符（見警卷第2 頁），足認被告於94年3
    月14日上午確曾與被害人甲○○見面發生爭吵，並以腳踢甲○○之機車。故被告辯稱：伊於案發時並不在場云云，顯與
    事實不符，殊無足採。
  (三)再查，證人甲○○於本院審理中固證稱：（94年3 月14日上
    午7 時許）被告踢伊之機車前面、旁邊及車後之車燈，被告
    係以鑰匙刮傷機車前面及旁邊的車體等語（見本院卷第138
    頁），惟其於偵查中則僅指述被告於前揭時、地毀損車號XR
    G －900 號、YFB －475 號機車之車燈燈殼等語（見偵卷第
    15頁），是以證人甲○○就被告於94年3 月14日上午7 時許
    ，是否有毀損車號XRG －900 號、YFB －475 號機車除車燈
    以外之車體乙事，所述情節已然有異，尚難逕認上開機車車
    體之刮傷亦係被告於94年3 月14日所為。又證人甲○○證述
    係車號XRG －900 號、YFB －475 號機車後車燈遭毀損乙節
    ，固有卷附相片6 幀可稽，惟證人甲○○所提出之機車修理
    估價單，僅記載曾置換車號XRG －900 號機車之後燈組，並
    未記載曾修復車號YFB －475 號機車之後車燈殼（見本院卷
    第104 頁、第103 頁），顯見被告雖曾以腳踢車號YFB －47
    5 號機車之後車燈殼，惟該機車之後車燈燈殼並未毀損，故
    公訴意旨謂甲○○之車號XRG －900 號、YFB －475 號機車
    後車燈均遭毀損云云，容有誤會。是以被告於前揭時地所毀
    損者，乃甲○○所有，車號XRG －900 號機車之後車燈。
  (四)綜上，本件事證已臻明確，被告所犯傷害甲○○及毀損甲○○之車號XRG－475號機車後車燈殼等犯行洵堪認定。
二、辯護人雖辯稱：被告罹患精神疾病，其於犯罪之際已達心神
    喪失之程度，其行為應屬不罰云云。惟按刑法上之心神喪失
    與精神耗弱，應依行為時精神障礙程度之強弱而定，如行為
    時之精神，對於外界事務全然缺乏知覺理會及判斷作用，而
    無自由決定意思之能力者，為心神喪失，如此項能力並非完
    全喪失，僅較普通人之平均程度顯然減退者，則為精神耗弱
    ，最高法院著有26年渝上字第237 號判例可資參照。經本院
    函調被告於高雄市凱旋醫院就診之病歷，依病歷顯示，被告
    自79年起即罹有慢性精神分裂症伴隨急性發仿，疑心病重，
    並有幻聽、被害妄想、亂發脾氣、破壞行為、亂罵人等症狀
    ，屬中度患者，需施以長期精神復健治療，以維其日常生活
    基本自我照顧能力，並需他人監護，並曾於83年12月間，因
    懷疑其配偶與鄰居之妻有染，而攻擊其夫；於84年9 月間，
    以怪罪鄰居害伊東西掉了為由，闖入鄰家偷竊多次；於94年
    5 月間因打罵鄰居之小孩經119 人員送急診住院3 月；於94
    年11月間因攻擊鄰居被警察送急診住院治療，現被告經定期
    門診接受藥物治療等情，有高雄市立凱旋醫院95年1 月27日
    高市凱醫成字第0950000653號函附心理衡鑑報告1 份、殘障
    鑑定結果紀錄單2 份、急診紀錄2 份、急診門診病歷1 件、
    入院病歷1 件、門診病歷1 份（見本院卷第14頁、第16至17
    頁、第24頁、第25頁、第85頁背面、第45頁、第88頁），足
    認被告所罹精神病理症狀經投藥治療可受相當程度之控制，
    惟會伴隨急性發作。再參諸證人即告訴人甲○○證述，案發
    當日被告確有喃喃自語、亂罵人、為破壞行為等情狀，已如
    前述（見本院卷第137 至138 頁），核與前開病歷所載被告
    之慢性精神病狀相符，可見被告於案發當時，其判斷力已受
    其疾病影響，較一般人低落，而達精神耗弱之程度。惟被告
    於警詢及本院準備程序中就案發之起因均陳述明確，且於本
    院準備程序進行中及審理中復刻意規避其出手毆打被害人之
    情節，陳稱被害人之傷勢係遭他人毆打所致云云（見本院卷
    第94頁），可見其於案發當時仍具有相當之辨識能力，非全
    然喪失知覺理會及判斷作用，而無任何自由決定意思之能力
    ，其未達心神喪失之程度甚明。
三、核被告戊○○○毀損告訴人甲○○所有之車號XRG －900 號
    機車之後車燈，足以生損害於甲○○，並傷害甲○○之身體
    ，均經甲○○提出告訴，其所為係犯刑法第354 條毀損罪、
    第277 條第1 項傷害罪。其所犯傷害罪與毀損罪二罪間之犯
    意各別，行為互殊，應予分論併罰。又被告為本件犯行時，
    既在精神耗弱之情況下，依刑法第19條第2 項之規定，均應
    減輕其刑。爰審酌被告戊○○○因細故即任意毀損他人之物
    ，出手傷害他人之身體，已危及他人之身體及財產安全，犯
    罪後矢口否認犯行，迄今仍未賠償被害人之損失，其行為本
    不宜輕宥，惟念及被告確患有精神疾病，其因一時情緒失控
    ，致罹刑典，現仍在接受門診治療中等一切情狀分別量處如
    主文所示之刑，併分別諭知易科罰金、易服勞役之標準。
據上論斷，應依刑事訴訟法第299 條第1 項前段，刑法第277 條
第1 項、第354 條、第19條第2 項、第41條第1 項、第42條第2
項，罰金罰鍰提高標準條例第1 條前段、第2 條，判決如主文。
本案經檢察官己○○到庭執行職務。
中    華    民    國    95    年    5     月    16    日
                  刑事第八庭    審判長法  官  李政庭
                                      法  官  李育信
                                      法  官  賴文姍
以上正本證明與原本無異。
如不服本判決，應於送達後10日內，向本院提出上訴狀。
中    華    民    國    95    年    5     月    16    日
                                      書記官  王高山
附錄本判決論罪之法條全文
刑法第277條條第1項
傷害人之身體或健康者，處3 年以下有期徒刑、拘役或1000元以
罰金。
刑法第354條：
毀棄、損壞前2 條以外之他人之物或致令不堪用，足以生損害於
公眾或他人者，處2 年以下有期徒刑、拘役或500 元以下罰金。


司法院資訊處製作；財團法人民間司法改革基金會備份。
